【裁判字號】    89,訴,225
【裁判日期】    890321
【裁判案由】    脫逃
【裁判全文】
臺灣桃園地方法院刑事判決                          八十九年度訴字第二二五號
    公  訴  人  臺灣桃園地方法院檢察署檢察官
    被      告  甲○○
    選任辯護人  乙○○  律師
右列被告因脫逃案件，經檢察官提起公訴（八十八年度偵字第一八三七八號），本院
判決如左：
        主  文
甲○○因過失致依法拘禁之人脫逃，處有期徒刑肆月，如易科罰金以參佰元折算壹日
，緩刑肆年。
        事  實
一、甲○○任職桃園監獄管理員，自民國（下同）八十八年十一月二十五日起擔任戒
    護在監依法拘禁人犯丁○○外出至行政院衛生署桃園醫院就醫住院之工作，嗣於
    同年十二月五日中午十二時三十分許，甲○○應注意在監人犯戒護外醫（住院）
    時，應依法施用戒具，並隨時檢查，且應寸步不離，不得任其脫離戒護視線，無
    論如廁、沐浴、醫療皆應同行戒護，且按諸當時之一切情狀，復無甲○○不能注
    意之情節，竟疏未注意僅因丁○○對之佯稱當日中午其妹丙○○將送金融卡等物
    至醫院而未到，而要求甲○○帶同其前往二樓急診室一看云云，即擅將丁○○當
    時所施用之手銬、腳鐐等戒具解開，再帶同丁○○前往二樓急診室等候，後因未
    見丙○○在場，丁○○即再對甲○○佯稱要求其代為前往一樓查看，甲○○復疏
    未注意前往一樓，而單獨留下丁○○一人在二樓急診室脫離戒護視線，丁○○見
    狀即趁機脫逃現場，甲○○隨後返回二樓急診室時，已遍尋丁○○未著，後甲○○即主動向桃園監獄主管機關陳述上開犯行，並於事後接受本院之審理，並至八
    十八年十二月十六日，始經警在台中市捕獲丁○○本人。
二、案經桃園監獄告發臺灣桃園地方法院檢察署檢察官偵查起訴。
        理  由
一、訊據被告甲○○固坦承於右揭時地丁○○在其戒護中脫逃，惟矢口否認右揭犯行
    ，辯稱：伊當時係受丁○○所騙，始帶其下樓查看，且因當時丁○○行動不便，
    伊依常理判斷，亦認丁○○並無脫逃可能，惟不料丁○○仍趁機脫逃，伊並無任
    何過失責任云云。經查：被告於右揭時地擔任在監人犯丁○○戒護外出就醫之工
    作，又按「在監人犯戒護外醫（住院）時，應依法施用且戒，並隨時檢查，且應
    寸步不離，不得任其脫離戒護視線，無論如廁、沐浴、醫稱療皆應同行戒護」，
    桃園監獄加強收容人戒護外（住院）期間之戒護管理規則第一條及第六條載有明
    文，復為被告所明知在先，且按諸當時之一切情狀，亦無被告不能注意之情節，
    被告竟僅因丁○○對之佯稱當日中午其妹丙○○將送金融卡等物至醫院而未到，
    而要求其帶同其前往二樓急診室一看云云，即疏未注意違反上開規則而擅將丁○○當時所施用之手銬、腳鐐等戒具解開在前，復在二樓急診室時，再因丁○○要
    求其代為前往一樓查看時，又疏未注意違反上開規則而留下丁○○一人單獨在二
    樓急診室在後，致發生丁○○藉機脫逃之結果，則被告對丁○○上開脫逃之結果
    ，顯有過失責任，且其間亦存有相當因果關係，至為灼然。雖被告迭次於本院審
    理時辯稱其並無任何過失責任云云，顯係事後卸責之詞，不足採信。被告犯行已
    臻明確，應予依法論科。
二、核被告所為，係犯刑法第一百六十三條第二項之因過失致依法拘禁之人脫逃罪。
    被告於丁○○脫逃後主動向桃園監獄主管機關陳述上開犯行經過，業據被告供承
    在卷，核與證人楊景堯供述情節相符，被告復於事後接受本院之審理，已符刑法
    第六十二條前段規定自首之要件，應依同法規定減輕其刑。爰審酌被告明知丁○○係戒護外醫之受拘禁人犯，應注意且能注意不得解開其手銬、腳鐐等戒具，並
    不得讓其脫離戒護視線，竟疏未注意及之，致丁○○趁機朓逃，已損及國家對受
    拘禁人犯之管理及戒護之利益及其犯罪後之態度等一切情狀，量處如主文所示之
    刑，並諭知易科罰金之折算標準。惟被告前未曾受有期徒刑以上刑之宣告，此有
    刑案被告全國前案紀錄表乙份可佐，其因一時疏慮，致犯本罪，經此教訓，當知
    所惕勵，而無再犯之虞，爰本院認對其所諭知之刑，以暫不執行為適當，並諭知
    緩刑四年，以啟自新。
據上論斷，應依刑事訴訟法第二百九十九條第一項前段，刑法第一百六十三條第二項
、第六十二條前段、第四十一條、第七十四條第一款，罰金罰鍰提高標準條例第一條
前段、第二條，判決如主文。
本案經檢察官周懷廉到庭執行職務。
中      華      民      國      八十九    年     三     月   二十一   日
                          臺灣桃園地方法院刑事第四庭
                              法  官  林 晏 鵬
右正本證明與原本無異。
如不服本判決，應於判決送達後十日內向本院提出上訴狀( 應附繕本 )，上訴於
臺灣高等法院。
                              書記官  張 雅 慧
中        華        民        國   八十九   年   三   月    二十五    日
附論罪科刑依據之法條：刑法第一百六十三條
刑法第一百六十三條
公務員縱放職務上依法遂捕、拘禁之人或便利其脫逃者，處一年以上、七年以下有期
徒刑。
因過失致前項之人脫逃者，處六月以下有期徒刑、拘役或三百元以下罰金。
第一項之未遂犯罰之。


司法院資訊處製作；財團法人民間司法改革基金會備份。
